臺中高等行政法院判決　　　　　　　　　　　　　　　　九十一年度簡字第二九號
　　原　　　告　三大有線電視
　　代　表　人　甲○○
　　訴訟代理人　杜立兆律師
　　被　　　告　彰化縣政府
　　代　表　人　乙○○
右當事人間因有線廣播電視法事件，原告不服行政院新聞局中華民國九十年十一月九
日九○聞訴字第一四七九○號訴願決定，提起行政訴訟。本院判決如左︰
　　主  文
原告之訴駁回。
訴訟費用由原告負擔。
　　事  實
壹、事實概要：
     原告未與頻道供應者事前書面協議，擅自於正常節目廣告時段插撥地方性自製
     廣告，先經被告於民國（下同）八十九年八月十七日以彰府新一字第一五六六
     ○三號函處以警告，嗣又於八十九年九月四日以彰府新一字第一六七五三二號
     函處以新台幣（下同）五萬元罰鍰在案。同年十一月十七日（原處分於十一月
     上贅列「八月」二字應逕予刪除）凌晨零時十分許原告在其系統東森電影台等
     頻道復插撥自行招攬之地方廣告，違反有線廣播電視法第四十五條第一項規定
     ，經被告於八十九年十二月二十二日以彰府新一字第二四○三三六號函處以五
     萬元罰鍰，經原告向行政院新聞局提起訴願，行政院新聞局訴願決定書撤銷該
     處分，被告乃另依有線廣播電視法第六十七條第一項第一款規定處原告罰鍰十
     萬元。
     原告不服，提起訴願遭駁回，遂提起本件行政訴訟。
貳、兩造之陳述及爭點：
一、原告部分：
  (一)聲明：訴願決定及原處分均撤銷。
  (二)陳述：
　　1.訴願決定最主要理由無非以：「原告事前未與頻道商取得書面協議，即擅自插
      播自行招攬之廣告，依有線廣播電視法第四十五條第一項及同法第六十六條第
      一款或第六十七條第一款，被告機關對原告加以處罰，並無不合法‧‧‧云云
      。」
    2.惟查，有線廣電法第四十五條第一項：「系統經營者應同時轉播頻道供應者之
      廣告，除經事前書面協議外不得變更其形式與內容。」此所謂「事前書面協議
      」乃特殊之「書面協議」，並非原告單方面請求頻道供應者「協議」即可達成
      。上述協議，必須頻道供應者先依有線廣播電視法第四十六條及衛星廣播電視
      法第二十八條第二項第七款、第二十九條第一項及同法施行細則第十三條等規
      定，詳言如下：
      (1)頻道供應者應每年定期向審議委員會申報「預計協議分配之廣告時間、時段
        、播送內容、播送方式或其他條件。頻道供應者如無正當理由拒絕依其申報
        內容與系統經營者協議，系統經營者得向審議委員會申請調處。」（有線廣
        播電視法第四十六條）。
      (2)頻道供應者與系統經營者契約內容應包括「廣告播送之權利義務」，且應於
        每年四月及十月定期向主管機關新聞局申報預計與系統業者「協議分配之廣
        告時間、時段或內容」（衛星廣播電視法第二十八條第二項第七款、第二十
        九條第一項，同法施行細則第十三條及第十四條）。
      (3)綜右法律強制規定，原告欲取得與頻道供應者廣告時間、時段、內容等「事
        前書面協議」，依法應由頻道供應商踐行有線廣播電視法第四十六條及衛星
        廣播電視法第二十八條第二項第七款、第二十九條，施行細則第十三及第十
        四條等規定，否則原告依法即難與頻道供應商達成協議，況有線廣播電視法
        及衛星廣播電視法為公法強行法，苟原告擅與頻道供應商私下達成「事前書
        面協議」，但頻道供應商卻未履行上述公法義務，則雙方私下「事前書面協
        議」若與公法牴觸，依法當然無效。被告科處原告罰鍰自有未合，請判決撤
        銷原處分及訴願決定。
二、被告部分：
　(一)聲明：原告之訴駁回。
　(二)陳述：
　　1.按有線廣播電視法第四十五條第一項規定：「系統經營者應同時轉播頻道供應
      者之廣告，除經事前書面協議外不得變更其形式與內容。」準此，系統業者如
      未與頻道供應者取得廣告書面協議者，自負有完整播送頻道供應者之節目與廣
      告之義務，如有違反，應依同法第六十四條第四款予以警告；第六十六條第一
      款規定，經依前條規定警告後仍不改正者，處五萬元以上五十萬元以下罰鍰並
      通知限期改正；第六十七條第一項第一款規定：「一年內經依本法處罰二次，
      再有第六十四條或六十六條情形之一者」，處十萬元以上一百萬元以下罰鍰。
    2.被告於八十九年八月十七日以彰府新一字第一五六六○三號函予以警告處分要
      求立即改正，惟原告仍未停播，九月四日被告又以彰府新一字第一六七五三二
      號函處以五萬元罰鍰並要求立即停播該等廣告，而原告仍未改善。
    3.自原告違法插播廣告以來，被告不斷接獲收視戶電話陳情及電子郵件投書指原
      告氾濫插播地方廣告，被告除多次與原告協商並行文警告核處，旨在希望原告
      保障收視戶權益、提升企業形象與節目品質，停止插播地方廣告，惟原告以商
      業利益與地方系統台應有插播地方廣告之主導權為由，無視地方主管機關多次
      協商並行文警告及罰鍰，仍未依規定停播該等廣告，因此被告於同年十二月二
      十二日處以五萬元罰鍰。惟該案經行政院新聞局訴願決定書撤銷該處分，由被
      告另依有線廣播電視法第六十七條第一項第一款規定處原告十萬元罰鍰。綜上
      所陳，本件行政訴訟核無理由，請依法駁回。
　　理  由
一、按「系統經營者應同時轉播頻道供應者之廣告，除經事前書面協議外不得變更其
    形式與內容。」、「頻道供應者應每年定期向審議委員會申報預計協議分配之廣
    告時間、時段、播送內容、播送方式或其他條件。頻道供應者如無正當理由拒絕
    依其申報內容與系統經營者協議，系統經營者得向審議委員會申請調處」、「經
    許可籌設有線廣播電視者或系統經營者有下列情形之一時，予以警告‧‧‧四、
    違反‧‧‧第四十五條‧‧‧規定者。」、「經許可籌設有線廣播電視者或系統
    經營者，有下列情形之一時，處新台幣五萬元以上五十萬元以下罰鍰，並通知限
    期改正：一、經依第六十四條規定警告後，仍不改正者。‧‧‧」、「經許可籌
    設有線廣播電視者或系統經營者，有下列情形之一時，處新台幣十萬元以上一百
    萬元以下罰鍰，並通知限期改正，逾期不改正者，得按次連續處罰︰一、一年內
    經依本法處罰二次，再有第六十四條或第六十六條情形之一者。‧‧‧」分別為
    有線廣播電視法第四十五條第一項、第四十六條、第六十四條第四款、第六十六
    條第一款及第六十七條第一項第一款所明定。
二、本件原告未與頻道供應者事前書面協議，即於八十九年十一月十七日凌晨零時十
    分許在其系統東森電影台等頻道插播自行招攬之地方廣告，被告以該等廣告違反
    有線廣播電視法第四十五條第一項規定，且原告先前擅自播送違規字幕廣告，曾
    經被告先後依同法第六十四條第四款規定予以警告及依同法六十六條第一款處以
    五萬元罰鍰，惟原告仍未改正，再次播送違規自行招攬之地方性自製廣告，乃依
    同法第四十五條第一項核處罰鍰五萬元。原告提起訴願，行政院新聞局以九十年
    四月二十五日九○聞訴字第○五四三一號訴願決定撤銷該處分，被告乃另依有線
    廣播電視法第六十七條第一項第一款規定處原告罰鍰十萬元等情，有彰化縣政府
    九十年五月二十九日九○彰府新廣字第九五八四一號函、行政院新聞局九十年十
    一月一日九○聞訴字第一四七九○號訴願決定書影本附於本院卷可參，揆諸首揭
    規定，被告核處原告罰鍰十萬元，洵無不合。
三、原告雖起訴主張：有線廣播電視法第四十五條第一項所謂「事前書面協議」，並
    非原告單方面請求頻道供應者「協議」即可達成，必須頻道供應者先依有線廣播
    電視法第四十六條及衛星廣播電視法第二十八條第二項第七款、第二十九條第一
    項、同法施行細則第十三條及第十四條規定，否則原告依法難與頻道供應者達成
    協議，茍原告與頻道供應者私下達成事前書面協議，但頻道供應者卻未履行上述
    公法義務，則雙方私下所訂「事前書面協議」即與公法牴觸而無效云云。
四、按有線廣播電視法第四十五條第一項規定：「系統經營者應同時轉播頻道供應者
    之廣告，除經事前書面協議外不得變更其形式與內容。」其規定之意旨除在要求
    系統經營者應同時轉播頻道供應者之廣告外，並明定系統經營者除經事前書面協
    議外，不得任意變更頻道供應者所提供節目與廣告之形式與內容，即此為系統經
    營者法律所規定完整播送之義務。是系統經營者原則上應同時轉播頻道供應者之
    廣告，除非事前與頻道供應者取得書面協議，得播送自行招攬之廣告外，不得擅
    自變更原頻道供應者廣告之形式與內容，至於系統經營者與頻道供應者間對於廣
    告之形式及內容係如何，為其兩者間自行協議之商業範圍，因而既為義務，如系
    統經營者違反規定，未經事前書面協議，當合於有線廣播電視法第六十七條第一
    項第一款規定情形時，為地方主管機關之被告自應依法予以核處。至於頻道供應
    者有無依有線廣播電視法或無線廣播電視法，定期向主管機關申報，與原告及頻
    道供應者間之事前書面協議無涉。原告於八十九年十一月十七日凌晨零時十分許
    在其系統東森電影台等頻道插播自行招攬之地方廣告，違反規定之事實甚明，被
    告依首揭有線廣播電視法第六十七條第一項第一款之規定予以處罰，並無不合。
五、綜上所述，原處分核無違誤，訴願決定予以維持，亦無不合，原告前開主張，均
    無可採，原告起訴意旨請求撤銷原處分及訴願決定，非有理由，應予駁回。本件
    為簡易事件，爰不經言詞辯論逕為判決。
據上論結，本件原告之訴為無理由，依行政訴訟法第二百三十三條第一項、第二百三
十六條、第一百九十五條第一項後段、第九十八條第三項前段，判決如主文。
中　　華　　民　　國　　 九十一　　　年　　　三　 　　月　　 二十五　 　日
                 臺 中 高 等 行 政 法 院   第 三 庭
                                         法  官　許　金　釵
右正本證明與原本無異。
如不服本判決，應於判決送達後二十日內，以本訴訟事件所涉及之法律見解具有原則
性者，始得向本院提出上訴狀並表明上訴理由，經最高行政法院許可，否則不得上訴
；如於本判決宣示後送達前提起上訴者，應於判決送達後二十日內補提上訴理由書（
均應依對造人數提出繕本）。提起上訴應預繳送達用雙掛號郵票拾份（每份三十四元
）。
中　　華　　民　　國　　 九十一　　　年　　　三　 　　月　　 二十六　 　日
　　　　　　　　　　　　　　　　　　　　 法院書記官　李孟純
